【裁判字號】    98,交訴,208
【裁判日期】    990211
【裁判案由】    公共危險等
【裁判全文】
臺灣板橋地方法院刑事判決             98年度交訴字第208號
公  訴  人  臺灣板橋地方法院檢察署檢察官
被      告  甲○○
上列被告因公共危險等案件，經檢察官提起公訴（98年度偵字第
22805號），本院判決如下：
    主  文
甲○○犯業務過失傷害罪，處有期徒刑伍月；又犯肇事致人受傷
逃逸罪，處有期徒刑拾月。應執行有期徒刑壹年。
    事  實
一、甲○○係營業小客車（即計程車，下同）之司機，以駕駛計
    程車載送客人為其業務，係從事業務之人，緣於民國（下同
    ）98年6 月2 日16時6 分許，駕駛車號：991-LX號營業小客
    車，途經臺北縣新莊市○○路○ 段與中港路口時，本應注意
    車輛行駛時，駕駛人應注意車前狀況，並隨時採取必要之安
    全措施，且當時並無不能注意情形，竟疏未注意，貿然前行
    不慎碰撞行駛在其前方，由乙○○騎乘車號：M9C-389 號之
    重型機車，因致乙○○人車倒地，而受有頭部外傷併頭皮撕
    裂傷等之傷害。甲○○竟明知駕駛動力交通工具肇事，並致
    乙○○受傷後，復萌生肇事逃逸之犯罪意思，未對乙○○施
    予必要救護措施或留下任何相關之足以聯繫之方式，旋即駕
    車逃逸。嗣當時甲○○所駕駛計程車所搭載之乘客黃俊榮記
    下甲○○之車號報警循線查悉上情。
二、案經乙○○訴由臺北縣政府警察局新莊分局移由臺灣板橋地
    方法院檢察署檢察官偵查起訴。
    理  由
一、關於證據能力部分：
    本件檢察官、被告於本院準備程序中均未就本案卷內證據資
    料之證據能力為爭執，且迄言詞辯論終結前，亦未就本院所
    調查之證據主張有刑事訴訟法第159 條第1 項不得作為證據
    之情形，是應認均已同意本案卷內證據資料均得作為本案證
    據，且經本院審酌後，認如下所述之證據並無違法取證或證
    據力明顯低下情形，以資作為證據，並無不當，徵之同法第
    159 條之5 規定意旨，本案經調查之如下證據，均有證據能
    力，合先敘明。
二、經查：
(一)、被告甲○○所駕駛之計程車，有碰觸告訴人乙○○所騎乘機
    車之事實，迭據被告甲○○於警、偵查暨本院（見本院99年
    2 月3 日審理筆錄）供述明確，核與告訴人指陳其遭被告駕
    駛營業小客車碰觸事實，互核相符（分見98年6 月5 日警詢
    筆錄；98年9 月3 日偵查筆錄）。亦與證人黃俊榮於警詢（
    見98年6 月14日警詢筆錄）及偵查證述（98年9 月16日偵查
    筆錄）之情節相符。又告訴人乙○○受有頭部外傷併頭皮撕
    裂傷之事實，亦有行政院衛生署臺北醫院診斷證明書1 紙可
    證。是參酌被告供述其有自後觸碰告訴人機車之情，足認被
    告確係有自後觸碰告訴人之行為，則本案被告確有未盡車前
    注意義務之過失，應堪認定。
(二)、另按汽車行駛時，駕駛人應注意車前狀況，並隨時採取必要
    之安全措施，道路交通安全規則第94條第3 項定有明文，被
    告駕車自應注意上開交通安全之相關規定，而依肇事當時天
    氣陰，日間自然光線，市區道路○○○路口，機車待轉區○
    ○○路面乾燥，無缺陷及障礙物，路況與視距均良好，並無
    不能注意之情事，被告竟疏未注意車前狀況，直接觸碰在其
    前方停紅燈之告訴人所騎乘機車，致肇生本件道路交通事故
    ，其駕駛行為具有過失，至為顯然。又告訴人確係因被告上
    開行為受傷，亦有如上診斷證明書在卷可佐，因認被告過失
    行為與告訴人之受有傷害之結果間，具有相當因果關係。
(三)、另被告有肇事逃逸之情，業據證人黃俊榮於偵查中證述：「
    （是否於98年6 月2 日16時6 分許，在臺北縣新莊市○○路
    ○ 段與中港路口目賭車禍發生？）是，我當時乘坐發生車禍
    的計程車上，我們當時是沿中華路要左轉中港路，當時看到
    中華路是紅燈，而前方有一女騎士，在停等紅燈，計程車速
    有減慢，但仍持續前進，等到撞到女騎士後才踩煞車，我記
    得當時司機沒有專心看前方，好像在找東西；撞到後司機下
    車，並扶女騎士到路邊，也將車牽到路邊，當時司機一下車
    就拿手機打，但後來他扶騎士到路邊後，我和我太太都下車
    ，接著司機就回到車上，看起來好像要將車停到路邊，但是
    我一回頭就發現司機將車開走；‧‧‧等語甚詳（見98年9
    月3 日偵查筆錄）；並與其於警詢中之指述相合（見98年6
    月14日警詢筆錄）；復與被告於本院供承略以：當時前方是
    紅燈，我不小心碰到告訴人，不是撞到，撞到是比較大力，
    我下車扶她到路邊，她流血我幫她擦血，我又把機車扶到路
    邊，‧‧‧；我承認有業務過失，但我沒有肇事逃逸，當時
    慌慌張張，我沒有告訴告訴人我的姓名、地址、聯絡方法，
    我也沒有打110 或119 ，我把告訴人扶到路邊，拜託旁邊的
    路人報警；我承認業務過失傷害，但否認肇事逃逸，我開計
    程車是服務業，碰到告訴人也不是故意等語（見本院99年2
    月3 日審理筆錄），互核發生經過情節，均無齟齬，而屬相
    符，足認被告有於肇事後逃離現場之故意與行為顯現（併詳
    如下三所述），並無疑問。此外，復有行政院衛生署臺北醫
    院診斷證明書1 紙、現場測繪草圖、道路交通事故現場圖、
    道路交通事故調查報告表(一)、(二)、現場及車輛照片14紙等足
    為佐證。
(四)、承上所述，關於被告坦白承認其有業務過失部分之犯行，核
    與事實相符，可堪認定；又被告辯稱並無肇事逃逸一節，則
    屬飾詞卸責，為無足採，因認本案事證積極明確，被告犯行
    ，可以被認定，應予責罰。
三、按刑法第185 條之4 駕駛動力交通工具肇事致人死傷而逃逸
    罪之立法目的，乃為維護交通，增進行車安全，促使當事人
    於事故發生時，能對被害人即時救護，減少死傷，以保護他
    人權益並維護社會秩序。又其立法精神在於交通事故一旦發
    生，且發生人員傷亡之情況，當事人皆應協助防止死傷之擴
    大，蓋如駕駛人於事故發生後，隨即離開現場，不僅使肇事
    責任認定困難，更可能使受傷之人喪失生命或求償無門。查
    被告於肇事後固有車將告訴人暨其車輛移置，然並未提供告
    訴人任何聯繫之詳資，逕自離開現場，為被告於本院審理時
    所自承，是其顯有逃逸之故意，雖其辯稱事後有回到現場，
    惟既未提供告訴人即時救護以減少損傷，有欲為隱蔽其肇事
    責任之表見作為，揆諸前揭立法意旨，被告所為自屬肇事逃
    逸，並無疑義。查被告甲○○係以駕駛計程車載送客人為業
    ，係從事業務之人。核其所為，分係犯刑法第284 條第2 項
    前段之業務過失傷害罪及同法第185 條之4之肇事致人受傷
    逃逸罪。被告所犯上開2 罪名，犯意各別，行為互殊，應予
    分論併罰。爰審酌被告為職業駕駛人，從事載客為其基本業
    務，就所司業務具有一定的社會責任，其於駕車時竟疏未注
    意車前狀況，致發生本件交通事故，並於肇事致告訴人受傷
    後駕車逃逸之惡性，犯後未補償告訴人，徒令告訴人身心受
    創，應受非難，並審酌被告過失情節、素行狀況及犯罪後態
    度等一切情狀，酌情分別量處如主文所示之刑，並定其執行
    刑。
據上論斷，應依刑事訴訟法第299 條第1 項前段，刑法第284 條
第2 項前段、第185 條之4 、第51條第5 款，刑法施行法第1 條
之1 ，判決如主文。
本案由檢察官丙○○提起公訴，經檢察官黃佳權到庭執行職務。
中    華    民    國    99    年    2     月    11    日
                  交通法庭審判長法  官  鄭水銓
                                法  官  曹惠玲
                                法  官  黎錦福
上列正本證明與原本無異。
如不服本判決，應於判決送達後10日內敘明上訴理由，向本院提
出上訴狀（應附繕本），上訴於臺灣高等法院。
                                書記官  蔡麗春
中    華    民    國    99    年    2     月    11    日
附錄本案論罪科刑法條
刑法第284條
因過失傷害人者，處 6 月以下有期徒刑、拘役或 5 百元以下罰
金，致重傷者，處1 年以下有期徒刑、拘役或5 百元以下罰金。
從事業務之人，因業務上之過失傷害人者，處1 年以下有期徒刑
、拘役或1 千元以下罰金，致重傷者，處3 年以下有期徒刑、拘
役或2千元以下罰金。
刑法第185條之4
駕駛動力交通工具肇事，致人死傷而逃逸者，處6 月以上5 年以
下有期徒刑。

司法院資訊處製作；財團法人民間司法改革基金會備份。
